臺灣高等法院臺中分院刑事判決　　　100年度交上易字第990號
上　訴　人
即　被　告　陳維締
選任辯護人　劉豐綸律師
上列上訴人因過失致死案件，不服臺灣彰化地方法院100年度交
易字第138號，中華民國100年6月17日第一審判決（起訴案號：
臺灣彰化地方法院檢察署100年度調偵字第66號），提起上訴，
本院判決如下：
    主  文
上訴駁回。
    事  實
一、陳維締於民國九十九年十月十三日（原審判決誤載為三日）
    凌晨零時許，在位於彰化縣彰化市○○路「好樂迪ＫＴＶ」
    內飲用啤酒後，於同日清晨七時許駕駛車牌號碼６Ｑ－１１
    ０９號自用小客車，自其位於彰化縣秀水鄉○○路一八八號
    住處出發而沿彰化縣彰化市○○路由南往北方向行駛，嗣於
    行經彰馬路一五二巷口時，原應注意汽車駕駛人飲用酒類或
    其他類似物後其吐氣所含酒精濃度超過每公升零點二五毫克
    或血液中酒精濃度超過百分之零點零五以上者，不得駕車；
    且應注意車前狀況，隨時採取必要之安全措施，而依當時情
    形天候晴、日間自然光線、柏油路面乾燥無缺陷亦無障礙物
    、視距良好，並無不能注意之情事，竟疏未注意及此，不慎
    撞及行走於右前方之行人蔡文德，致蔡文德因身體彈起落地
    而受有頭部、頸部、胸部損傷等傷害，經送醫急救仍於九十
    九年十一月十五日上午五時二十六分因中樞神經衰竭不治死
    亡。嗣陳維締於肇事後留在現場，且於有偵查權限之人知悉
    犯罪人之前，主動向到場處理員警陳明其係肇事者，而自首
    接受裁判，經警對其施以呼氣酒精濃度測試，測得其呼氣酒
    精濃度為每公升零點七零毫克，而查悉上情（其涉犯酒後駕
    車部分，另經原審於九十九年十一月三十日以九十九年度交
    簡字第二０八０號判決判處有期徒刑二月確定）。
二、案經彰化縣警察局彰化分局報告臺灣彰化地方法院檢察署檢
    察官相驗後由臺灣彰化地方法院檢察署檢察官自動檢舉簽分
    ，及蔡文德之子蔡洺瑋訴由彰化縣警察局彰化分局報告臺灣
    彰化地方法院檢察署檢察官偵查起訴。
    理  由
壹、證據能力方面：
    按被告以外之人（包括證人、鑑定人、告訴人、被害人及共
    同被告等）於審判外之陳述雖不符刑事訴訟法第一百五十九
    條之一至之四等四條之規定，而經當事人於審判程序同意作
    為證據，法院審酌該言詞陳述或書面陳述作成時之情況，認
    為適當者，亦得為證據；當事人、代理人或辯護人於法院調
    查證據時，知有刑事訴訟法第一百五十九條第一項不得為證
    據之情形，而未於言詞辯論終結前聲明異議者，視為有前項
    之同意，同法第一百五十九條之五定有明文。立法意旨在於
    傳聞證據未經當事人之反對詰問予以核實，原則上先予排除
    。惟若當事人已放棄反對詰問權，於審判程序中表明同意該
    等傳聞證據可作為證據；或於言詞辯論終結前未聲明異議，
    基於尊重當事人對傳聞證據之處分權，及證據資料愈豐富，
    愈有助於真實發見之理念，且強化言詞辯論主義，使訴訟程
    序得以順暢進行，上開傳聞證據亦均具有證據能力。查本件
    以下引用之被告以外之人於審判外之言詞或書面陳述，檢察
    官、被告及辯護人於本院準備程序及審理時，並未就有何於
    刑事訴訟法第一百五十九條第一項不得為證據之情形於本院
    言詞辯論終結前聲明異議，且以下引用之被告以外之人於審
    判外之言詞或書面陳述，亦經本院於審理期日逐一提示、朗
    讀，並告以要旨，本院復審酌相關筆錄之製成，文書卷證資
    料之取得，並無證據顯示有何違背程序規定情事，依據上述
    之說明，均應具有證據能力。
貳、實體方面：
一、訊據被告陳維締對伊於上揭時、地，因酒後之駕駛疏失肇事
    ，並導致被害人蔡文德因而死亡等事實均坦承不諱（見原審
    卷第十四頁，本院卷第二五頁反面、第六二、六七頁），核
    與證人即告訴人蔡洺瑋於警詢中、證人即被害人之女蔡秀苹
    於警詢及偵查中證述情節相符（見相字卷第六至七頁、第八
    至九頁、第二八至三０頁），並有彰化縣警察局彰化分局處
    理相驗案件初步調查報告暨報驗書、彰化縣警察局道路交通
    事故調查報告表（一）、（二）、道路交通事故現場圖、汽
    機車駕駛人酒後生理協調平衡檢測紀錄表、刑法第一百八十
    五條之三案件測試觀察紀錄表、道路交通事故當事人酒精測
    定紀錄表、秀傳醫療社團法人秀傳紀念醫院法醫參考病歷摘
    要、診斷證明書、驗傷診斷書、彰化縣警察局舉發違反道路
    交通管理事件通知單及現場照片（見相字卷第三、十至二四
    頁）等件附卷可稽，可認被告自白確與事實相符，堪可採信
    。
二、按汽車駕駛人飲用酒類或其他類似物後其吐氣所含酒精濃度
    超過每公升零點二五毫克或血液中酒精濃度超過百分之零點
    零五以上者，不得駕車；汽車行駛時，駕駛人應注意車前狀
    況及兩車併行之間隔，並隨時採取必要之安全措施，道路交
    通安全規則第一百十四條第二款、第九十四條第三項分別定
    有明文。被告既自承考領有合格駕駛執照，則其駕車時當明
    知且應注意上開道路交通安全法規之規定，而依當時情況，
    天候為晴天、日間自然光線、柏油路面乾燥無缺陷亦無障礙
    物、視距良好等情況，並無不能注意之情事，有上開彰化縣
    警察局道路交通事故調查報告表可佐，竟疏未注意上述規定
    以致撞及被害人蔡文德，其對於本件車禍之發生，顯有過失
    。且本件經送請臺灣省彰化縣區車輛行車事故鑑定委員會鑑
    定結果，亦認：「陳維締酒精濃度過量（每公升零點七０毫
    克）駕駛自小客車未注意車前狀況，隨時採取必要之安全措
    施，擦撞前方行人，為肇事原因。蔡文德在前方行走被後方
    車撞擊，無肇事因素。」等語，有該委員會於一００年三月
    二十一日以彰鑑字第一００五六００六三八號函附之鑑定意
    見書附卷可憑（見調偵字卷第八至十一頁），益徵被告對於
    本件車禍之發生確有疏失。又被害人蔡文德確因本件交通事
    故而受有頭部、頸部、胸部損傷等傷害並因中樞神經衰竭致
    生死亡結果，亦經檢察官督同檢驗員相驗明確，有臺灣彰化
    地方法院檢察署相驗屍體證明書、檢驗報告書、相片及勘驗
    筆錄在卷可憑（見相字卷第三三、三六至四二、二九至三０
    頁）。被告選任辯護人固於本院為被告辯護稱：依據卷內護
    理紀錄，被害人致死之原因應是細菌感染導致肺炎而死亡，
    並非被告車禍行為直接致被害人死亡，故本件應有因果中斷
    之情形云云，然按刑法上之過失，其過失行為與結果間，在
    客觀上有相當因果關係始得成立。所謂相當因果關係，係指
    依經驗法則，綜合行為當時所存在之一切事實，為客觀之事
    後審查，認為在一般情形下，有此環境、有此行為之同一條
    件，均可發生同一之結果者，則該條件即為發生結果之相當
    條件，行為與結果即有相當之因果關係。反之，若在一般情
    形下，有此同一條件存在，而依客觀之審查，認為不必皆發
    生此結果者，則該條件與結果不相當，不過為偶然之事實而
    已，其行為與結果間即無相當因果關係（最高法院七十六年
    台上字第一九二號判例參照）。經本院向秀傳醫療社團法人
    秀傳紀念醫院函詢結果，據覆稱「依據病患蔡文德之法醫參
    考病歷摘要記載之死亡原因為呼吸衰竭，病患因頸椎神經外
    傷導致呼吸困難，住院期間均全期於加護病房治療，故其車
    禍傷勢與死亡應有因果關係。該病患於住院期間因呼吸困難
    而導致肺部發炎，故有使用病菌感染治療之藥物，至於此感
    染與死亡是否有因果關係，本院實難判斷，鑒請諒察」，有
    該院一００年九月二十七日明秀（醫）字第一０００九五二
    號函在卷可參（見本院卷第五三頁），可認被害人於住院後
    所併發之肺炎，尚非屬與被害人因車禍所受嚴重創傷全然無
    關而新生之獨立病因；復參酌卷附之法醫參考病歷摘要、診
    斷證明書、驗傷診斷書及病歷，可徵被害人因車禍致其第三
    節至第六節頸椎閉鎖性骨折合併四肢癱瘓而呼吸困難，經醫
    院施以手術治療，其因受此重大創傷而併發肺炎，嗣因呼吸
    衰竭死亡，依經驗法則為客觀之審查，其過程間並未有獨立
    之原因介入而中斷其因果關係，其死亡即非偶然之事實，揆
    諸前揭說明，被害人之死亡，與被告上開過失行為間，應具
    有相當因果關係，至為灼然，辯護人上開所辯，尚非可採。
    綜上，本案事證明確，被告犯行洵堪認定，應依法論科。
三、按汽車駕駛人，無駕駛執照駕車、酒醉駕車、吸食毒品或迷
    幻藥駕車、行駛人行道或行經行人穿越道不依規定讓行人優
    先通行，因而致人受傷或死亡，依法應負刑事責任者，加重
    其刑至二分之一，道路交通管理處罰條例第八十六條第一項
    定有明文，而該規定係就刑法第二百七十六條第一項之過失
    致人於死罪、同條第二項之業務過失致人於死罪，同法第二
    百八十四條第一項之過失傷害（及致重傷）罪、同條第二項
    之業務過失傷害（及致重傷）罪之基本犯罪類型，對於加害
    人為汽車駕駛人，於從事駕駛汽車之特定行為時，處於酒醉
    狀態，因而致人受傷或死亡之特殊行為要件予以加重處罰，
    已就上述刑法第二百七十六條第一、二項，同法第二百八十
    四條第一、二項各罪犯罪類型變更之個別犯罪行為予以加重
    ，而成另一獨立之罪名，自屬刑法分則加重之性質。又按道
    路交通管理處罰條例第八十六條第一項之立法目的，係在於
    加重處罰因無駕駛執照駕車、酒醉駕車、吸食毒品或迷幻藥
    駕車、行駛人行道或行經行人穿越道不依規定讓行人優先通
    行，因而致人受傷或死亡之情形；換言之，係肇事者在一定
    違規情形下依法應負過失致人於死或過失傷害之刑事責任時
    ，始有適用。而刑法第一百八十五條之三之立法目的，係為
    維護交通安全，增設服用酒類或其他相類之物過量致意識模
    糊駕駛交通工具之處罰規定，以防止交通事故之發生。則二
    者之立法目的及犯罪構成要件截然不同。被告選任辯護人於
    本院為被告辯護稱：刑法第一百八十五條之三之構成要件已
    涵括道路交通管理處罰條例第八十六條第一項加重規定之意
    旨，有重複處罰之嫌，應不再依該條例加重其刑云云，顯非
    可採。是被告酒醉駕車不慎撞及被害人蔡文德而致被害人死
    亡，核其所為，係犯道路交通管理處罰條例第八十六條第一
    項、刑法第二百七十六條第一項之酒醉駕車而過失致人於死
    罪，起訴意旨認被告係犯刑法第二百七十六條第一項之過失
    致人於死罪，尚有未合，惟其起訴之基本事實既屬同一，本
    院爰予變更起訴法條審理，併予敘明。又被告於警察至肇事
    現場處理時，主動向警承認其為肇事者，而向警自首並接受
    裁判，有彰化縣警察局道路交通事故肇事人自首情形紀錄表
    一份在卷可憑（見相字卷第十九頁），應認被告係於為警發
    覺其本案過失致人於死犯嫌前，即主動在現場向警自首而接
    受裁判。被告既符合刑法第六十二條前段自首之規定，爰依
    法減輕其刑。
四、原審經審理結果，認被告罪證明確，適用刑法第二百七十六
    條第一項、第六十二條前段，刑法施行法第一條之一第一項
    、第二項前段，道路交通管理處罰條例第八十六條第一項之
    規定，並審酌政府近年來一再宣導酒後禁止駕車，被告明知
    前夜酒意未消，卻僅貪圖一時方便，執意駕車出門而造成本
    案無法挽回之悲劇，其行車未遵守交通規則而過失致人於死
    之行為，雖非如故意行為之惡性重大，但對於本案車禍之發
    生，確實具有前揭過失，並造成被害人死亡之結果，被害人
    家屬之精神、心理亦因之受嚴重創傷，內心之悲痛、遺憾，
    經久難以平息、彌補；被告之過失程度、肇事之情節；被告
    已與被害人家屬達成和解，賠償被害人家屬新臺幣（下同）
    一百三十萬元（不含強制責任險），並於調解成立時當場給
    付完畢等情，有彰化縣彰化市調解委員會調解書在卷可稽（
    見調偵字卷第二頁）；及被告犯罪後坦承犯行等一切情狀，
    量處有期徒刑八月。核其認事用法俱無不當，量刑亦稱允洽
    。被告雖上訴請求本院減輕其刑云云，然按刑罰之量定，屬
    法院自由裁量之職權行使，應審酌刑法第五十七條所列各款
    事由及一切情狀，為酌量輕重之標準，並非漫無限制；量刑
    輕重係屬事實審法院得依職權自由裁量之事項，苟已斟酌刑
    法第五十七條各款所列情狀而未逾越法定刑度，不得遽指為
    違法；且在同一犯罪事實與情節，如別無其他加重或減輕之
    原因，下級審量定之刑，亦無過重或失輕之不當情形，則上
    級審法院對下級審法院之職權行使，原則上應予尊重（最高
    法院七十二年臺上字第六六九六號、七十五年臺上字第七０
    三三號判例及八十五年度臺上字第二四四六號判決意旨參照
    ），查本件原審判決理由已詳予載明量刑之理由，且已參酌
    被告與被害人家屬達成民事和解等事由，原審本於被告之責
    任為基礎，並具體斟酌刑法第五十七條所列情形而為量定，
    無過重或失輕之不當情形，則原審所量處之刑，本院自應予
    以尊重，是以被告上訴請求撤銷原審判決，從輕量刑云云，
    自難採取，應予駁回。
五、至被告及辯護人另請求給予緩刑宣告云云。按凡在判決前已
    經受有期徒刑以上刑之宣告確定者，即不合於緩刑條件，至
    於前之宣告刑已否執行，以及被告犯罪時間之或前或後，在
    所不問，因而前已受有期徒刑之宣告，即不得於後案宣告緩
    刑（最高法院五十四年台非字第一四八號判例意旨參照）。
    查本件被告因酒後駕車另涉犯刑法第一百八十五條之三公共
    危險罪部分，經檢察官起訴後，業由原審於九十九年十一月
    三十日以九十九年度交簡字第二０八０號判決判處有期徒刑
    二月確定，此有臺灣高等法院被告前案紀錄表及上開刑事判
    決書各一件在卷可憑（見本院卷第八、十七頁），則於本院
    宣判前，被告既已因上開公共危險案件受有期徒刑以上刑之
    宣告確定，即不合於緩刑條件，附此敘明。
據上論斷，應依刑事訴訟法第三百六十八條，判決如主文。
本案經檢察官陳惠珠到庭執行職務。
中    華    民    國   100    年    11    月    16    日
            刑事第七庭    審判長法  官  林  榮  龍
                                法  官  黃  仁  松
                                法  官  王  義  閔
上列正本證明與原本無異。
不得上訴。
                                書記官  王  麗  珍
中    華    民    國   100    年    11    月    16    日